【裁判字號】    93,訴,1191
【裁判日期】    950105
【裁判案由】    採取土石
【裁判全文】
臺北高等行政法院判決
                                     93年度訴字第01191號
                              .
原      告  甲○○
被      告  桃園縣政府
代  表  人  乙○○縣長）住同.
訴訟代理人  癸○○
            壬○○
            辛○○
上列當事人間因採取土石事件，原告不服經濟部中華民國93年2
月18日經訴字第09306212790號訴願決定，提起行政訴訟。本院
判決如下：
    主  文
原告之訴駁回。
訴訟費用由原告負擔。
    事  實
壹、事實概要：
    緣原告甲○○未經許可，僱用證人丁○○擅自於座落桃園縣
    平鎮市○○段東勢小段481-20、481-21地號等2筆私有土地
    採取土石，案經被告桃園縣政府所屬盜濫採土石聯合查緝取
    締小組會同桃園縣警察局平鎮分局前於民國（下同）92年6
    月24日前往勘查當場查獲，被告乃依土石採取法第36條規定
    ，於92年8月8日府商公字第0920181652號處分書處原告新臺
    幣（下同）1百萬元罰鍰之處分。原告不服，提起訴願，旋
    遭駁回，遂向本院提起行政訴訟。
貳、兩造聲明：
一、原告聲明求為判決：
(一)、訴願決定及原處分均撤銷。
(二)、訴訟費用由被告負擔。
二、被告聲明求為判決：
(一)、駁回原告之訴。
(二)、訴訟費用由原告負擔。
參、兩造之爭點：
一、原告主張之理由：
(一)、本案係原告於92年6月1日，將所有之座落桃園縣平鎮市○○
    段東勢小段481-16及481-20地號，面積0.5公頃，土地全部
    租予證人丙○○，供丙○○作為養殖鰻魚使用，此有原告與吳
    君92年6月1日之土地租賃契約書可證。丙○○租地後為養殖使
    用實施整地，致被告於同年月24日查勘時誤認係原告於上開
    土地上採取土石乃對原告加以處罰。本案發生時，原告係經
    丙○○告知桃園縣警察局平鎮分局要求土地所有人到警察局，
    才前往警察局並經警方要求製作筆錄，原告於警察局時已陳
    明上開土地係租予丙○○，此有桃園縣警察局平鎮分局製作
    之筆錄可證。經濟部訴願決定書理由欄亦已載明。
(二)、惟查訴願決定仍認定違規人為原告，係以查獲現場操作之司
    機彭君於桃園縣警察局平鎮分局調查筆錄中供稱係受僱於原
    告為惟一之理由。惟原告與彭君並不相識，彭君於桃園縣警
    察局平鎮分局調查筆錄中如何供稱？原告亦一無所知，該部
    分警察局既未詢問原告，亦未令原告與彭君當面對質，亦未
    明確問明原告與其是否相識？原告係如何僱用他，有無透過
    第三者，第三者是誰？已僱用幾日？薪資約定如何給付？向
    誰領取？是否已有支付？凡此等等均無所悉，其證據力自足
    懷疑。又訴願決定書理由欄載明「查獲現場有挖土機2部」
    ，則操作之司機僅有彭君1人，另部挖土機由誰操作？被告
    及訴願決定均未加以查明，更顯見其率斷，難謂無違誤。
(三)、又證之訴願決定理由欄所載「現場開挖面積約0.1公頃、深
    度約4.5公尺」，更可推斷證人丙○○係在整地欲作養殖使用
    ，否則如係採取土石均會於同一地點往下開挖，不致於在同
    一土地上平均開挖同一深度，其理亦甚明。原告無端受罰，
    已請丙○○恢復原狀整平上開土地，俟案件終結後再行處理。
    此亦可證明系爭土地上之土石並未外運，否則無法恢復原狀
    整平土地。原告曾要求警察局提供挖土機司機彭君及貨運車
    司機梁君之調查筆錄，均未獲同意，更無從了解渠在警察局
    是如何供稱，對原告權益損害甚鉅，併予陳明。
(四)、本院業已傳訊證人「丁○○」、「丙○○」2人到庭，原告
    並提出由證人「丁○○」所簽立之「申明書」、由丙○○與
    原告共同簽立之「土地租賃契約書」為憑，經比對此2證人
    之證言及證人書寫之「申明書」、「土地租賃契約書」文書
    ：
１、證人「丁○○」確實簽立「申明書」，於申明書上丁○○係
    承認「受僱於丙○○前往整地，工資報酬都是向丙○○領取
    」，並承認其於警訊所稱「受地主黃先生所僱」之說法為錯
    誤陳述。
２、惟於本院94年5月10日訊問，丁○○證稱「我正在挖時，就
    被警察抓到，是丙○○叫我去挖的，我挖時不知道土地是誰
    的，第1天去的時候，丙○○也有到現場，他說跟甲○○是
    朋友．．．我的工資是丙○○和甲○○一起給付的．．．」
    ，則比對丁○○之書面自承及其於本院之訊問，，關於伊確
    實被丙○○」叫去挖地之情，前後一致，應足採信。但就其
    工資報酬係向丙○○領取之情，證人之說法不一致（證人於
    申明書上承認：工資報酬都是向丙○○領取，但於本院訊問
    則稱：我的工資是丙○○和甲○○一起給付的，證人前後陳
    述不一致），實則，原告並未僱用丁○○，亦未支付其任何
    金錢報酬，丁○○確實是由丙○○所僱及付款，與原告毫不
    相干。此外，另由「丙○○」於94年6月7日到本院供稱「．
    ．．挖土機是我交叫的．．．工錢是我出的．．．」亦足以
    證明確實丁○○受丙○○所僱，其報酬工錢都是向承租人丙
    ○○領取，確與地主即原告無涉。
３、另查，證人「丙○○」於94月6月7日到本院供稱「土地租賃
    契約書．．．於查獲後．．．我們有講好倒填契約日期．．
    ．賣掉的錢我和原告是六四分帳．．．」云云，則係證人丙
    ○○為冀求免除自身法律責任之謊詞，蓋土地租賃契約書上
    有記載日期，且證人丙○○係成年有判斷能力之人，豈可能
    糊塗攬上重責於自身而虛構倒填日期？再者，原告絕無如丙
    ○○所指述與伊四六分帳之情事，此純係丙○○為求脫責之
    謊詞，至於丙○○所述原告曾收受支票之事，原告不解丙○
    ○所述支票之來龍去脈為何，但因丙○○前欠原告債務（有
    丙○○簽立之本票為憑），且雙方以前有金錢往來，故丙○
    ○雖曾持第三人之客票交予原告，但不足為奇，縱有原告收
    受由丙○○交付之第三人簽發客票，亦係丙○○償債之交付
    行為，也絕非如丙○○為求脫責所謊稱與原告四六分帳之款
    ，原告提出這張70萬元支票是原告的錢，非原告兒子的，亦
    非採取砂石分攤的錢。另原告沒有和證人丙○○去找庚○○
    。故丙○○之說詞實屬誣陷原告之詞，絕不足採信。綜上所
    述，原處分及訴願決定均有違誤。
二、被告主張之理由：
(一)、本案原告未經核准擅自於前揭地號土地違規開挖採取土石，
    經被告於92年6月24日會同平鎮分局建安派出所勘查結果，
    發現現場有挖土機2部、砂石車乙輛，正進行挖掘土石作業
    ，違規面積約0.1公頃、深度約4.5公尺，土石開採量約450
    立方公尺，顯有違法行為。原告土地所有權人雖供稱「將土
    地座落桃園縣平鎮市○○段東勢小段481-16、481-20地號等
    2筆土地，面積0.5公頃，於92年6月1日出租予丙○○先生養
    殖鰻魚使用，而承租人丙○○租地後為養殖使用實施整地」，
    惟原告於92年6月25日（本案於6月24日查獲，於6月25日通
    知原告到案說明）親到平鎮分局說明案情時供稱：「本土地
    挖取土石負責人為原告本人，其開挖之目的係為了工作方便
    將數塊田地整合為一塊大田地」，此一筆錄內容與陳訴之理
    由完全不符，足證為原告為逃避被告處分之說辭，實不足採
    信。
(二)、另依證人丁○○於6月24日筆錄內容載：「我係受僱於地主
    甲○○在現場挖取土石，於92年6月22日開始挖取土石，薪
    資1天8小時1萬元，由雇主黃君給付」，若原告與司機彭君
    不相識，挖土機司機彭君如何瞭解本案土地地主為原告？又
    明確告知薪資為1天1萬元，故原告為本案行為人，已無庸置
    疑。依「土石採取法」第36條規定，未經許可採取土石者即
    應處以相關處分，至於原告於筆錄中所稱，將開挖之土石運
    至旁邊土地準備回填云云，既已開挖成坑洞又準備回填，其
    目的為何？此均證原告之陳訴理由僅為規避被告之處分，實
    不足採信。
(三)、綜前述，本案前經平鎮分局函送之查報資料及被告相關單位
    勘查結果，發現違規土地確有挖掘土石之行為，現場遺留坑
    洞週邊僅堆置少量土石，並有回填疑似營建廢棄土及廢棄物
    等情事，其土石堆置量與坑洞大小顯有不符，證明有外運之
    事實，況92年6月24日現場會勘時，有挖（推）土機正進行
    挖掘作業，並有砂石車輛出入，如未外運，砂石車輛何用？
    本件因事實明確，所以於裁罰時就沒有再命原告陳述意見，
    被告主要是依據警訊筆錄。況本案業經經濟部訴願決定訴願
    駁回，故本案被告所作處分並無違法不當之處，請駁回其訴
    訟，以維法制。系爭土地於92年8月22日有另外查獲違章事
    實，目前現況已經填平。
    理  由
一按「採取土石，應依本法取得土石採取許可。」為土石採取法
  第3條第1項所明定；又「未經許可採取土石者，處新臺幣1百
  萬元以上5百萬元以下罰鍰，直轄市、縣（市）主管機關並得
  限期令其辦理整復及清除其設施，屆期仍未遵行者，．．．並
  沒入其設施或機具。必要時，得由直轄市、縣（市）主管機關
  代為整復及清除其設施；其費用由行為人負擔。」復為同法第
  36條所明定。
二查本件被告係以原告未經許可，僱用案外人丁○○擅自於座落
  桃園縣平鎮市○○段東勢小段481-20、481-21地號等2筆私有
  土地採取土石，乃依土石採取法第36條規定，處原告新臺幣1
  百萬元罰鍰之處分，此有於92年8月8日府商公字第0920181652
  號處分書在卷可稽，並為兩造所不爭執，堪認為實。
三原告不服，循序提起本件行政訴訟，主張：本案係原告將所有
  之土地租予證人丙○○，供丙○○作為養殖鰻魚使用，原告並
  未僱用丁○○，亦未支付其任何金錢報酬，丁○○確實是由丙
  ○○所僱及付款，與原告毫不相干。系爭土地上之土石並未外
  運，否則無法恢復原狀整平土地。原告並提出由證人丁○○所
  簽立之「申明書」、由丙○○與原告共同簽立之「土地租賃契
  約書」為憑。縱有原告收受由丙○○交付之第三人簽發客票，
  亦係丙○○償債之交付行為，也絕非如丙○○為求脫責所謊稱
  與原告四六分帳之款云云。
四本院判斷如下：
(一)經查，原告未經申請許可，僱用丁○○擅自於座落桃園縣平鎮
  市○○段東勢小段481-20、481-21地號等2筆私有土地採取土
  石，案經被告桃園縣政府所屬盜濫採土石聯合查緝取締小組會
  同桃園縣警察局平鎮分局前於92年6月24日前往當場勘查，查
  獲現場有挖土機2部、砂石車1輛，正進行挖掘土石作業，現場
  被盜（濫）採砂石坑洞之面積約0.1公頃、深度約4.5公尺，土
  石開採量約450立方公尺。有經原告之受僱人丁○○簽名捺印
  確認之桃園縣警察局平鎮分局（建安派出所）92年6月24日偵
  查調查筆錄、現場照片數張附於原處分卷內可稽，原告於92年
  6月25日警訊中亦坦承僱用丁○○為上開行為，證人丁○○於
  本院準備程序更陳稱：工資係原告與丙○○一起給付，地主即
  原告也知道開挖土地的事情等語，此有本院94年5月10日準備
  程序筆錄可稽，顯見證人丁○○所提申明書之記載內容，與事
  實不符，殊不能採，是以原告未經申請許可採取土石之違反行
  政法上義務行為，自堪認定。
(二)原告雖辯稱原告已將前開土地租予丙○○從事養殖業，92年6
  月24日查獲現場之工人或司機係丙○○所僱用作整地養殖池，
  並非原告僱用，原告非本案之違規行為人，並於訴願程序提出
  92年6月1日土地租賃契約書影本作為證明云云。惟查，原告上
  開主張，業經證人丙○○於本院94年6月7日準備程序供稱：「
  系爭土地租賃契約（證三）是警察於92年6月24日查獲後，到
  了同年七月初我和原告才訂立這個契約，我們有講好倒填契約
  日期為92年6月1日，是因為被警察查獲後，才倒填日期，系爭
  土地（四八一之二○地號）是原告要將其地勢放低一點，所以
  才開挖，主要是因為原告要養鰻魚，在92年6月24日時有載土
  石三十七台賣給泰豐砂石場，我們沒有向主管機關申請許可，
  挖土機是我叫的，鐵板我是鋪的，賣掉的錢我和原告是六四分
  帳，原告分六，我分四，工錢是由我出的，」等情，且上開原
  告與證人丙○○一起賣砂石之事實，亦經證人即仲介砂石買賣
  者庚○○（證人丙○○誤以為係砂石場負責人）於本院94年10
  月18日到庭證述屬實，均有各該證人筆錄可查，足見原告所提
  土地租賃契約為事後補作，且原告確實係與證人丙○○一起賣
  砂石，原告將本件未經申請許可採取土石之違反行政法上義務
  行為推由證人丙○○一人，顯不可採。至於原告與證人丙○○
  間有何私人債權債務關係，究與本案無涉，是以證人所提支票
  是否為本件賣砂石之分賬款，則無再予調查之必要。另原告所
  提證人己○○並未在本件查獲之現場，所證稱參與之事件係同
  年月22另外查獲之違章事實，此有證人丙○○（與證人己○○
  同日到庭之94年9月6日準備程序筆錄）及被告訴訟代理人（94
  年10月8日準備程序筆錄）證述屬實，是以證人己○○之證詞
  殊無從作為原告有利之證據，附此敘明。
(三)另本案於查獲時，現場正在操作挖土機之司機丁○○已於桃園
  縣警察局平鎮分局（建安派出所）偵查調查筆錄中明確供稱伊
  係受僱於原告在現場挖取土石，薪資一天8小時為1萬元等語，
  是挖土機之司機丁○○應係原告所僱用；又據現場另一貨運曳
  引車司機戊○○供稱到達現場等待裁運土石等語，再由現場開
  挖面積約0.1公頃、深度約4.5公尺，土石開採量約450立方公
  尺，且現場經挖掘坑洞週邊僅堆置少量土石，其土石堆置量與
  坑洞大小（現況）明顯不符，可證本案所採之土石已外運，尚
  難認定原告僅屬單純之整地行為，原告所訴核不足採，其違規
  事實洵堪認定。
五從而，被告爰依「土石採取法」第36條規定，於92年8月8日以
  府建公字第0920181652號處分書處分行為人1百萬元之罰鍰，
  並無不合。訴願決定遞予駁回，亦無違誤，均應予維持。本件
  原告之訴為無理由，應予駁回。
據上論結，本件原告之訴為無理由，爰依行政訴訟法第九十八條
第三項前段，判決如主文。
中    華     民     國    95    年     1    月    5   日
                  第 七 庭 審 判 長 法  官  劉介中
                                    法  官  黃秋鴻
                                    法  官  李玉卿
上為正本係照原本作成。
如不服本判決，應於送達後20日內，向本院提出上訴狀並表明上
訴理由，如於本判決宣示後送達前提起上訴者，應於判決送達後
20日內補提上訴理由書（須按他造人數附繕本）。
中    華     民     國    95    年     1    月    5   日
                                    書記官  黃明和


司法院資訊處製作；財團法人民間司法改革基金會備份。
